【裁判字號】    98,交聲,1700
【裁判日期】    980915
【裁判案由】    交管條例聲異
【裁判全文】
臺灣板橋地方法院交通事件裁定        98年度交聲字第1700號
原處分機關  交通部公路總局臺北區監理所板橋監理站
異  議  人
即受處分人  甲○○
上列異議人即受處分人因違反道路交通管理處罰條例案件，對於
交通部公路總局臺北區監理所板橋監理站於民國98年6 月22日所
為之處分（原處分：板監裁字裁41-A00000000號），聲明異議，
本院裁定如下：
    主  文
原處分撤銷。
甲○○汽車駕駛人，行車速度，超過規定之最高時速未滿二十公
里，處罰鍰新臺幣壹仟貳佰元，並記違規點數壹點。
    理  由
一、原處分意旨略以：異議人即受處分人甲○○（下稱受處分人
    ）於民國98年4 月20日13時58分許，駕駛車牌號碼113-BLZ
    號重型機車，沿臺北市○○○路○ 段由南向北行駛，其時速
    63公里之速度，超過規定之最高時速（50公里），經雷達測
    速儀感應拍照採證後，為臺北市政府警察局大同分局員警以
    北市警交大字第A00000000 號舉發違反道路交通管理事件通
    知單逕行舉發。嗣受處分人於應到案日期前之98年5 月15日
    提出申訴，經原處分機關函請舉發機關調查結果，仍認受處
    分人確有上開超速行駛之違規行為，原處分機關乃於98年6
    月22日依道路交通管理處罰條例第40條規定，裁處受處分人
    罰鍰新臺幣（下同）1,200 元。
二、聲明異議意旨則以：本件受處分人質疑雷達測速儀是否經由
    度量衡檢驗中心檢定合格，且認國內目前尚無檢測測速儀之
    儀器設備，故質疑檢測儀之準確度，為此聲明異議，請求撤
    銷原處分云云。
三、按汽車駕駛人，行車速度，超過規定之最高時速，或低於規
    定之最低時速，除有第43條第1 項第2 款（即行車速度，超
    過規定之最高時速60公里以上）情形外，處1,200 元以上2,
    400 元以下罰鍰；次按汽車駕駛人有第40條之情形者，並予
    記違規點數1 點，道路交通管理處罰條例第40條、第63條第
    1 項第1 款分別定有明文。
四、經查：
  (一)本件受處分人於98年4 月20日13時58分許，駕駛車牌號碼11
    3-BLZ 號重型機車，行經臺北市○○○路○ 段南向北方向，
    因有「行車速限50公里，經雷達測定行車速度63公里，超速
    13公里」之違規事實，經臺北市政府警察局大同分局員警以
    雷達測速儀感應照相採證後，填製北市警交大字第A0000000
    0 號舉發違反道路交通管理事件通知單逕行舉發，並由原處
    分機關以受處分人違反道路交通管理處罰條例第40條規定，
    於98年6 月22日以板監裁字裁41-A00000000號裁決書裁處受
    處分人罰鍰1,200 元等情，有測速照相之車輛違規採證照片
    、上開裁決書及送達證書附卷可稽，觀諸上開採證照片，清
    楚顯示受處分人之機車號牌、違規日期、時間、行車速度、
    路段名稱及速限標準，且受處分人就其有騎乘前揭機車行經
    上述地點乙節並不爭執，是受處分人確有於上述時、地未遵
    從速限，而駕車超速之違規事實，堪先認定。
  (二)至受處分人雖以前揭情詞置辯；惟查，本件舉發時所使用之
    雷達測速儀，係GATSOMETER廠牌、主機及天線型號為TYPE24
    、主機及天線器號為1138，而上開雷達測速儀於97年11月14
    日由經濟部標準檢驗局檢定合格，檢定合格單號碼MOGA0000
    000A、MOGA0000000B，有效期限至98年11月30日等節，此有
    雷達測速儀檢定合格證書、本院公務電話紀錄及臺北市政府
    警察局大同分局98年6 月9 日北市警同分交字第0983119280
    0 號函各1 紙在卷可佐，足見本件所使用之雷達測速儀係由
    經濟部標準檢驗局檢定合格，於拍照採證受處分人之違規行
    為時，仍在檢定有效之期限內，且衡諸經濟部標準檢驗局係
    負責國家標準制定及檢驗之機構，其檢驗後發給之證書自有
    公信力，復無證據證明該儀器有何等故障或失準情事，堪認
    本件執以採證之雷達測速儀之準確度當值信賴，所測得之數
    據資料洵屬正確無訛。受處分人徒憑己見，泛指國內並無檢
    測雷達測速儀之設備，自不足採。
  (三)再者，本件雷達測速儀設置處前方業已豎立最高行車速限50
    公里之限速標誌及「常有測速照相，請依速限行駛」之警告
    標示牌，用以提醒用路人行經該路段應減速慢行，且該限速
    標誌及警告標示牌之豎立位置明顯可見，並無遭樹木或其他
    物品所遮蔽，此有臺北市政府警察局大同分局98年7 月8 日
    北市警同分交字第09831406000 號函檢附之限速標誌及警告
    標示牌照片2 張存卷可憑，足徵該限速標誌及警告標示牌確
    係於適當之位置豎立無訛。而行車速度依速限標誌或標線之
    規定，道路交通安全規則第93條第1 項定有明文，考其立法
    意旨，乃在求兼顧行車順暢及廣大用路人安全之維護；且雷
    達測速儀設置之目的，乃在敦促駕駛人依行車速限駕駛，以
    期在駕駛人避免受罰之心理下，達到依行車速限駕駛，進而
    維護行車安全之最大效益。是以，相關道路交通安全法規既
    係基於社會大眾用路之安全及避免發生事故等目的而訂定，
    屬社會大眾用路之基本依據，駕駛人於駕駛車輛時本即具有
    遵守相關規定以保障自身及他人行車安全之義務。然本件受
    處分人僅空言質疑測速儀有誤云云，揆諸上開說明，即非可
    採。
五、綜上所述，本件受處分人確有於前揭時、地，駕駛上開重型
    機車，行車速度超過規定之最高時速未滿20公里之違規行為
    ，堪予認定。原處分機關以受處分人上開違規行為明確，而
    裁處罰鍰1,200 元，固非無據，然本件既屬道路交通管理處
    罰條例第40條所定之違規情形，依同條例第63條第1 項第1
    款規定，即應併記違規點數1 點，原處分疏未注意，漏記違
    規點數，於法顯有違誤。從而，本件聲明異議雖無理由，惟
    原處分既有上開適用法規之違誤，自應由本院予以撤銷，並
    依道路交通管理處罰條例第40條、第63條第1 項第1 款之規
    定，自為裁罰如主文第2 項所示，以資適法。
據上論斷，應依道路交通管理處罰條例第87條第2 項，道路交通
案件處理辦法第20條前段，裁定如主文。
中    華    民    國    98    年    9     月    15    日
                    交通法庭  法  官  廖欣儀
以上正本證明與原本無異
如不服本裁定應於送達後5日內敘明理由向本院提出抗告狀
                              書記官  蕭佩宜
中    華    民    國    98    年    9     月    15    日


司法院資訊處製作；財團法人民間司法改革基金會備份。
